【裁判字號】    95,訴,869
【裁判日期】    970222
【裁判案由】    強盜等
【裁判全文】
臺灣新竹地方法院刑事判決               95年度訴字第869號
公  訴  人  臺灣新竹地方法院檢察署檢察官
被      告  戊○○
選任辯護人  張堂歆律師（法律扶助基金會）
被      告  丙○○
指定辯護人  本院公設辯護人乙○○
上列被告等因強盜等案件，經檢察官追加起訴（九十五年度偵字
第四九一七號、第五二○三號，本院原審理案號: 九十五年度訴
字第六二六號），本院判決如下：
    主  文
戊○○共同犯準強盜罪，累犯，處有期徒刑伍年陸月；又共同犯
攜帶兇器竊盜罪，累犯，處有期徒刑壹年，減為有期徒刑陸月；
又共同犯準強盜罪，累犯，處有期徒刑伍年拾月。應執行有期徒
刑拾壹年陸月。
丙○○共同犯準強盜罪，累犯，處有期徒刑伍年陸月；又共同犯
攜帶兇器竊盜罪，累犯，處有期徒刑壹年，減為有期徒刑陸月；
又共同犯準強盜罪，累犯，處有期徒刑伍年拾月。應執行有期徒
刑拾壹年陸月。
    事  實
一、戊○○前於民國八十八年間因恐嚇取財案件，迭經本院以八
    十八年度訴字第三四一號、臺灣高等法院以九十年度上訴字
    第二九號、最高法院以九十年度台上字第四二八八號判決判
    處有期徒刑二年四月確定；復因施用第一、二級毒品案件，
    經本院以九十年度訴緝字第十六號判決判處有期徒刑八月、
    六月，應執行有期徒刑一年一月確定；又因贓物案件，經本
    院以九十年度易字第七六四號判決判處有期徒刑四月確定；
    嗣上開各罪經本院依聲請以九十一年度聲字第五四九號裁定
    定應執行有期徒刑三年六月確定，於九十三年九月十三日假
    釋出監交付保護管束，於九十四年三月十六日保護管束期滿
    視為執行完畢。丙○○則於八十八年間因施用第一、二級毒
    品案件，經臺灣臺中地方法院以八十八年度訴字第五六二號
    判決判處有期徒刑八月、五月，應執行有期徒刑一年確定，
    於九十一年四月三日假釋出監交付保護管束，於九十一年四
    月二十六日保護管束期滿視為執行完畢。
二、詎戊○○、丙○○二人均不知悔悟，竟共同基於意圖為自己
    不法所有之犯意聯絡及行為分擔，由戊○○駕駛車牌號碼不
    詳之自用小客車搭載丙○○，於九十五年七月四日上午十一
    時四十五分許，在新竹縣竹東鎮榮華里信義停車場內，見丁○○獨自一人在該停車場內準備駕車離去，認有機可乘，乃
    由頭戴鴨舌帽之丙○○下車，乘丁○○甫上車將所有之皮包
    放置在副駕駛座上後發動車輛，而疏於防備之際，徒手打開
    丁○○所駕駛車輛之副駕駛座車門，而搶奪丁○○所有之上
    開皮包（內有新臺幣《下同》七千元、全民健康保險卡、國
    民身分證、行動電話一支等物），得手後，迅速坐上戊○○
    所駕駛之接應車輛副駕駛座。丁○○為取回皮包隨即下車，
    一面追趕丙○○一面高喊「搶劫」，並趁丙○○剛坐上接應
    的車輛還來不及關上車門時，以雙手抓住丙○○胸前之衣服
    欲阻止車輛前進，詎戊○○與丙○○為防護贓物及脫免逮捕
    ，竟由戊○○繼續將車輛往前開，丙○○則一面以國語對丁○○喊：「不要這樣」，一面不停地以雙手推丁○○，當場
    以此方式對丁○○施以強暴行為，而將丁○○推倒在地，致
    丁○○難以抗拒，右腳因此遭戊○○所駕駛之車輛輾壓，而
    受有右腳第二指間開放性骨折之傷害。
三、戊○○、丙○○另共同基於意圖為自己不法所有之竊盜犯意
    聯絡及行為分擔，於九十五年七月十一日下午六時前之某時
    許，共同攜帶其等所有客觀上足對人之生命、身體安全構成
    威脅，可供兇器使用之扳手，至新竹縣新埔鎮○○里○○路
    ○段一○九巷八弄八號前，竊取停放在該處、屬庚○○所有
    之車號JZ─5399號自用小客車車牌二面。得手後，將該車牌
    改懸掛在某車籍不詳之暗紅色自小客車上。
四、戊○○、丙○○另行共同基於意圖為自己不法所有之犯意聯
    絡及行為分擔，由戊○○駕駛上開改懸掛車號為JZ─5399號
    車牌之暗紅色自小客車搭載丙○○，於九十五年七月十二日
    晚上九時許，在位於新竹縣竹北市縣○○路之文化中心門口
    前，見甲○○獨自一人準備駕駛車號9599─JD號自小客車離
    去，認有機可乘，乃由頭戴鴨舌帽之丙○○下車，乘甲○○
    甫上車將所有之綠色手提包放置在副駕駛座上，而疏於防備
    之際，徒手打開甲○○所駕駛車輛之副駕駛座車門，而搶奪
    甲○○所有之上開手提包，得手後，迅速坐上戊○○所駕駛
    之上開接應車輛右後座上。甲○○為拿回手提包隨即下車追
    趕丙○○，並趁丙○○剛坐上接應的車輛還來不及關上車門
    時，一手勾住車窗，一手抓住車門，並高喊：「救命」而欲
    阻止車輛前進，詎戊○○與丙○○為防護贓物及脫免逮捕，
    竟由戊○○繼續以時速約二、三十公里之速度將車輛往前開
    ，甲○○因此遭上開車輛拖行，而當場以此方式對甲○○施
    以強暴行為，致甲○○難以抗拒，直至車行至四、五十公尺
    外之位於新竹縣竹北市○○○路之「和平飯店」對面時，丙○○見甲○○仍抓住車門未鬆手，遂以台語對甲○○說：「
    那還你」後，將上開手提包丟還給甲○○後加速逃逸，甲○○因上述遭拖行結果，而受有右手肘挫傷瘀腫、腹部挫傷、
    肢體多處擦傷等傷害。
五、案經丁○○訴由新竹縣警察局竹東分局、暨由新竹縣警察局
    竹北分局報請臺灣新竹地方法院檢察署檢察官追加起訴。
    理  由
壹、關於證據能力之說明：
一、按被告以外之人於審判外之言詞或書面陳述，除法律有規定
    者外，不得作為證據；又被告以外之人於審判外之陳述，雖
    不符合同法第一百五十九條之一至第一百五十九條之四之規
    定，但經當事人於審判程序同意作為證據，法院審酌該言詞
    陳述或書面陳述作成時之情況，認為適當者，亦得為證據。
    當事人、代理人或辯護人於法院調查證據時，知有第一百五
    十九條第一項不得為證據之情形，而未於言詞辯論終結前聲
    明異議者，視為有前項之同意，刑事訴訟法第一百五十九條
    第一項及第一百五十九條之五分別定有明文。查，被害人庚○○於警詢中之陳述，雖為被告以外之人於審判外之陳述，
    屬傳聞證據，然被告及辯護人於本院準備程序、審判程序中
    均表示同意作為證據方法而不予爭執，且迄至言詞辯論終結
    前亦未再聲明異議，另如后所列經本院採為證據之物證，被
    告及辯護人亦均未爭執證據能力，本院審酌上開證據資料製
    作時之情況，尚無違法不當及證明力明顯過低之瑕疵，亦認
    為以之作為證據應屬適當，故揆諸上揭規定，爰逕依刑事訴
    訟法第一百五十九條之五規定，均認有證據能力，先予敘明
    。
二、關於證人丁○○、甲○○、丙○○警詢筆錄之證據能力部分
    ，按「被告以外之人於審判外之言詞或書面陳述，除法律有
    規定者外，不得作為證據」，刑事訴訟法第一百五十九條定
    有明文。上開三位證人於警詢中所為之證述，雖均係被告以
    外之人於審判外所為之陳述，惟審酌證人丁○○、甲○○、
    丙○○於警詢中之證述並非非法取得，且其等業於本院審理
    中具結作證，經被告及辯護人為交互詰問完畢，被告於訴訟
    上之對質詰問權已受保障，是上開三位證人於警詢所述，其
    瑕疵即經補正，本院認均得作為其等於審判期日所為證言之
    補強。
貳、實體部分：
一、認定犯罪事實所憑之證據及理由：
（一）被告丙○○於九十五年八月八日警詢時，對於在上揭事實
      欄第二點所述之時、地，與被告戊○○共同犯搶奪之犯行
      ，及遭被害人丁○○抓住衣服，為逃離現場而以車輛輾壓
      丁○○之右腳，致丁○○受有傷害之事實，均坦白承認。
（二）被告丙○○於九十五年九月十五日檢察官訊問時，以證人
      身分具結證稱確實有與被告戊○○共同為上揭事實欄第二
      、四點所述之犯行之事實，及於本院審理時具結證稱其於
      九十五年七月間係住在被告戊○○位於新竹縣新豐鄉之住
      處，期間除被告戊○○外，並無其他朋友，如果有外出也
      都是跟被告戊○○一起出去，除了戊○○外，並沒有跟其
      他人一起犯案等語（詳見本院卷第二一七、二一八頁），
      證明被告二人確實一起為上述犯行之事實。
（三）被害人丁○○、甲○○分別於警詢時之指訴，證明被害人
      丁○○、甲○○分別於上揭事實欄第二、四點所述之時、
      地遭搶奪財物及受傷之事實；且二位證人於警詢時所描述
      之行搶者之外觀即頭戴鴨舌帽、瘦瘦、皮膚黝黑、年約四
      十餘歲之男子等情，亦正與被告丙○○於本院另案訊問時
      坦承犯案時會戴鴨舌帽之自白及其外貌相符。
（四）被害人庚○○於警詢時之陳述，證明其所有之JZ─5399號
      車牌二面，於上揭事實欄第三點所述之時、地遭竊取之事
      實。
（五）證人丁○○、甲○○分別於本院審理時之具結證述，證明
      二位證人確實分別於上揭時、地，遭被告丙○○搶奪財物
      ，及另有一名男子在旁駕車接應被告丙○○，以及因證人
      追趕被告丙○○之過程中，分別遭證人抓住衣服數分鐘甚
      或抓住車門拖行四、五十公尺之遠，故二位證人均能清楚
      看見被告丙○○容貌，且經本院曉諭證人當庭再次確認行
      搶者是否為被告丙○○時，證人丁○○、甲○○均很肯定
      確為丙○○無誤，甚至令證人丁○○當庭辨識被告丙○○
      之聲音，證人丁○○亦證稱被告丙○○就是案發當時向她
      說：「不要這樣」之人，綜上客觀情事，本院認二位證人
      應無誤認之可能，所為證述，應認可以採信。
（六）證人即警員己○○於本院審理時具結證稱：被告丙○○於
      九十五年八月八日所製作之警詢筆錄，是由伊詢問，是先
      帶被告丙○○至被害人丁○○被搶之現場看過拍照後才製
      作，詢問過程採一問一答全程錄音方式等語；而經本院當
      庭勘驗被告丙○○該警詢錄音結果，警員從訊問被告丙○○開始即連續錄音，被告一問一答，自由陳述，並供述與
      被告戊○○一起，是隨性選擇行搶的對象，找女的，看電
      視學的，覺得這樣比較好搶，搶得之財物最多不超過一萬
      元，最少也有幾百元，搶的時候有戴鴨舌帽等語，警詢筆
      錄記載內容與錄音內容大致相符，此有勘驗筆錄一份在卷
      可參（詳見本院卷第一六六頁背面、第一六七頁），並與
      證人己○○證述警詢製作過程相符；而被告丙○○於本院
      審理時亦不否認錄音內容均是出自其本人所述，再參以證
      人丁○○之證述，顯然被告丙○○於警詢之自白，不僅出
      於自由意志，且與事實相符，可以採信。
（七）此外，復有車牌遺失作業資料查詢表一紙、被告丙○○帶
      警員至新竹縣竹東鎮信義停車場內現場指出行搶被害人丁○○財物地點之相片一紙、行政院國軍退除役官兵輔導委
      員會竹東榮民醫院診斷證明書一紙、東元醫院診斷證明書
      一紙、新竹縣警察局勤務指揮中心受理各類案件紀錄表一
      件，佐證被告二人之犯行，及被害人丁○○、甲○○確實
      因被告二人之行為而受傷害之事實。
二、對被告辯解不採之理由：
（一）被告戊○○、丙○○於本院準備程序、審理程序訊問時，
      均矢口否認有何竊盜、準強盜犯行，被告戊○○辯稱：九
      十五年七月四日中午我在東元醫院探望友人蔡勝喜，九十
      五年七月十一日那天是我生日，我和家人、丙○○一起在
      家慶生云云；被告丙○○則辯稱：竹東派出所借提我去那
      天，我剛被抓到在觀察勒戒中，神智不清，警察叫我承認
      ，我就承認，九月十五日檢察官訊問時會承認，也是警察
      叫我一定要承認，說犯罪手法一樣叫我認一認，我很怕被
      借提，因為警察會恐嚇我，警察帶我去指認的地方我沒去
      過云云。
（二）經查，本院認定被告戊○○、丙○○確實有共同犯上述之
      竊盜、準強盜犯行之事實，除有上揭事證足以認定外，另
      經本院於審理時當庭勘驗被告丙○○於九十五年八月八日
      之警詢錄音，勘驗結果亦如上述，並無被告丙○○所辯之
      警察有恫嚇伊若不照警察的意思說，就將繼續借提被告之
      情形，顯然被告丙○○於警詢、偵訊時之自白係出於任意
      ，再參以上揭證人證述及物證，已足以補強被告丙○○所
      為自白之真實性，故本院認為可以採信。再者，依據證人
      己○○、丁○○於本院審理時之證述可知，帶被告至竹東
      鎮信義停車場內現場模擬之警員，並非案發當日到現場處
      理之警員，故在現場模擬時，均是由丙○○自己供述，在
      此情形下，被告丙○○仍能正確指出犯案地點之所在，顯
      然被告丙○○確實有為該件犯行，被告丙○○於本院訊問
      時再翻異前詞，而為上開辯解，顯然為卸責之詞，不足採
      信。
（三）至於九十五年七月十一日竊取車牌及七月十二日搶奪被害
      人甲○○財物部分，被告二人雖辯稱如上述，並聲請傳訊
      證人即戊○○之妻子林明珠、兒子蕭宗瑋、蕭丞杰、女兒
      蕭羽芬及友人蔡勝喜，被告丙○○聲請傳訊證人蕭宗瑋、
      蕭羽芬，欲證明於九十五年七月十一日當天，被告二人與
      被告戊○○家人一起在戊○○住處慶祝戊○○生日，以及
      被告戊○○於九十五年七月四日當天係在東元醫院探望蔡
      勝喜等情，本院認被告二人之犯行已有上開證據足以認定
      ，且被害人甲○○遭搶奪之時間係在九十五年七月十二日
      晚上九時許，與被告戊○○、丙○○所辯稱之慶生乙情無
      關；又被害人丁○○遭搶之時間為九十五年七月四日上午
      十一時四十五分許，被告戊○○欲傳訊之證人蔡勝喜固於
      該日在東元醫院住院中（參本院卷附東元醫院九十六年五
      月十四日函），而被告戊○○亦於本院訊問時自承伊都是
      在中午時間到東元醫院探視蔡勝喜，可見縱使被告戊○○
      所述為真，但行搶與探視之時間並無重疊，顯亦與本案無
      關，故均無傳訊之必要。況且本案案發地點分別在新竹縣
      竹東鎮、新埔鎮、竹北市，經核被告戊○○、丙○○二人
      經本院另案（九十五年度訴字第六二六號）認定共同犯竊
      盜、搶奪之犯罪地點亦均在新竹縣境內，且與被告二人當
      時居住位於新竹縣新豐鄉之住處相距不遠，有實際上之地
      緣關係，且犯案手法相同，即竊取車牌部分均是持扳手為
      之，搶奪部分均是一人下手行搶，一人開車接應，故本案
      應亦係被告二人共同所為。
（四）辯護人雖主張證人丁○○、甲○○於警詢時之指認程序有
      瑕疵，然本院認為證人丁○○、甲○○有近距離目擊行搶
      者之情形，且二位證人在抓住行搶者衣服或車門時，注意
      力均集中在行搶者身上，案發後對於行搶者之外觀特徵描
      述與被告丙○○外觀相符，於本院審理時再度確信行搶者
      為被告丙○○，顯見證人所為指認並無誤認之可能，而可
      以採信。
（五）綜上所述，本件事證明確，被告二人犯行已堪認定，均應
      依法論科。
三、論罪科刑之理由：
（一）按刑法準強盜罪，係以竊盜或搶奪為前提，在脫免逮捕之
      情形，其竊盜或搶奪既遂者，即以強盜既遂論，如竊盜或
      搶奪為未遂，即以強盜未遂論（最高法院六十八年臺上字
      第二七七二號判例意旨可供參照），又刑法第三百二十九
      條準強盜罪之規定，將竊盜或搶奪之行為人為防護贓物、
      脫免逮捕或湮滅罪證而當場施強暴、脅迫之行為，視為施
      強暴、脅迫使人不能抗拒而取走財物之強盜行為，乃因準
      強盜罪之取財行為與施強暴、脅迫行為之因果順序，雖與
      強盜罪相反，卻有時空之緊密連接關係，以致竊盜或搶奪
      故意與施強暴、脅迫之故意，並非截然可分，而得以視為
      一複合之單一故意，亦即可認為此等行為人之主觀不法與
      強盜行為人之主觀不法幾無差異；復因取財行為與強暴、
      脅迫行為之因果順序縱使倒置，客觀上對於被害人或第三
      人所造成財產法益與人身法益之損害卻無二致，而具有得
      予以相同評價之客觀不法。故擬制為強盜行為之準強盜罪
      構成要件行為，雖未如刑法第三百二十八條強盜罪之規定
      ，將實施強暴、脅迫所導致被害人或第三人不能抗拒之要
      件予以明文規定，惟必於竊盜或搶奪之際，當場實行之強
      暴、脅迫行為，已達使人難以抗拒之程度，其行為之客觀
      不法，方與強盜行為之客觀不法相當，而得與強盜罪同其
      法定刑（司法院釋字第六三０號解釋、最高法院九十六年
      度台上字第四六四０號判決意旨參照）。查被告丙○○先
      後著手於搶奪犯行，將被害人丁○○、甲○○所有之皮包
      、手提包搶走後，因遭被害人追趕，以及遭被害人丁○○
      抓住衣服、遭被害人甲○○抓住車窗及車門，欲攔阻被告
      二人逃逸時，被告二人為脫免逮捕與防護贓物，被告戊○○竟然將車繼續前行，而輾壓被害人丁○○、另拖行被害
      人甲○○成傷，被告丙○○亦以手推被害人丁○○致跌倒
      在地，以此強暴之方式，使被害人難以抗拒等情，已經證
      人丁○○、甲○○於本院審理時證述無誤，被告二人既已
      將被害人所有之皮包、手提包置於自己實力支配之下而屬
      既遂，又為防護贓物及脫免逮捕當場施以上述強暴行為，
      已達使被害人難以抗拒之程度，被告二人關於上揭事實欄
      第二、四點所為，依前揭說明，已合於準強盜罪之要件。
（二）核被告二人所為，均係犯刑法第三百二十九條之準強盜罪
      ，應依刑法第三百二十八條第一項論科，暨均犯同法第三
      百二十一條第一項第三款之攜帶兇器竊盜罪。至被害人丁○○、甲○○所受之上述傷害，係被告二人於實施手推及
      拖行之整個強暴行為過程中所導致，乃施強暴之當然結果
      ，尚難認被告二人係另行基於傷害之故意而為，故不另論
      傷害罪。
（三）被告二人共同實行本件犯罪之行為，均為正犯，應依刑法
      第二十八條之規定論以共同正犯。
（四）被告戊○○前因恐嚇取財、施用第一、二級毒品、贓物等
      案件，經本院以九十一年度聲字第五四九號裁定定應執行
      有期徒刑三年六月確定，於九十三年九月十三日假釋出監
      交付保護管束，於九十四年三月十六日保護管束期滿執行
      完畢；被告丙○○於前因施用第一、二級毒品案件，經法
      院判處有期徒刑八月、五月，應執行有期徒刑一年確定，
      於九十一年四月三日假釋出監交付保護管束，於九十一年
      四月二十六日保護管束期滿執行完畢等情，有臺灣高等法
      院被告前案紀錄表二件在卷可參，其二人於受徒刑之執行
      完畢後，五年以內故意再犯有期徒刑以上之準強盜、竊盜
      罪，均為累犯，均應依刑法第四十七條第一項之規定加重
      其刑。
（五）被告二人所犯上述二件準強盜罪、一件竊盜犯行，均犯意
      各別，行為不同，均應依刑法第五十一條第五款之規定分
      別論罪，合併處罰。
（六）爰審酌被告戊○○、丙○○均曾有前科紀錄，素行不佳，
      年輕力壯卻不思以己力賺取財物，不尊重他人之財產權，
      因圖一時之私慾，竟專挑落單之女子而行搶奪之犯罪動機
      與目的、犯罪之手段、對被害人丁○○、甲○○所造成之
      身體、心理及財產損害不輕，且所為嚴重影響社會治安，
      被告丙○○犯罪後初於偵查中雖尚能坦認犯行，惟嗣於本
      院訊問時即更易前詞，否認犯行，被告戊○○則始終否認
      犯行，均毫無悔意等一切情狀，分別量處如主文所示之刑
      。
（七）又被告二人所為竊盜犯行之犯罪時間係在九十六年四月二
      十四日以前，合於中華民國九十六年罪犯減刑條例第二條
      第一項第三款之規定，且無該條例第三條規定不予減刑之
      情形，爰就其等所為之竊盜犯行，均減其刑期二分之一，
      並定其應執行之刑。
（八）至供被告二人竊盜用之扳手，並未扣案，為免將來執行上
      之困難，爰不為沒收之宣告。
四、適用法律：
（一）刑事訴訟法第二百九十九條第一項前段。
（二）刑法第二十八條、第三百二十一條第一項第三款、第三百
      二十九條、第三百二十八條第一項、第四十七條第一項、
      第五十一條第五款。
（三）刑法施行法第一條之一。
（四）中華民國九十六年罪犯減刑條例第二條第一項第三款、第
      七條。
本案經檢察官陳麗芬到庭執行職務。
中    華    民    國    97    年    2     月    22    日
                  刑事第六庭審判長法  官   遲中慧
                                  法  官   黃美盈
                                  法  官   魏瑞紅
以上正本證明與原本無異。
如不服本判決應於收受本判決後10日內向本院提出上訴書狀，上
訴書狀應敘述具體理由。上訴書狀未敘述上訴理由者，應於上訴
期間屆滿後20日內補提理由書狀於本院 (均須按他造當事人之人
數附繕本 )「切勿逕送上級法院」。
中    華    民    國    97    年    2     月    22    日
                                  書記官   吳月華
附錄本案論罪科刑法條：
中華民國刑法第321條第1項第3款：
（加重竊盜罪）
犯竊盜罪而有左列情形之一者，處 6 月以上、 5 年以下有期徒
刑：
三  攜帶兇器而犯之者。
中華民國刑法第328條第1項：
（普通強盜罪）
意圖為自己或第三人不法之所有，以強暴、脅迫、藥劑、催眠術
或他法，至使不能抗拒，而取他人之物或使其交付者，為強盜罪
，處5年以上有期徒刑。
中華民國刑法第329條
（準強盜罪）
竊盜或搶奪，因防護贓物、脫免逮捕或湮滅罪證，而當場施以強
暴脅迫者，以強盜論。


司法院資訊處製作；財團法人民間司法改革基金會備份。
